臺灣高雄地方法院刑事判決　　　　　　　99年度訴字第1427號
公　訴　人　臺灣高雄地方法院檢察署檢察官
被　　　告　陳昱廷
上列被告因妨害自由案件，經檢察官提起公訴（99年度偵字第
14149 號），本院判決如下：
    主  文
陳昱廷共同犯剝奪他人行動自由罪，處有期徒刑陸月，如易科罰
金，以新臺幣壹仟元折算壹日。
    事  實
一、緣楊駿昇（由本院另案審理中）於民國98年8 月5 日夜間至
    翌日凌晨，因遭他人強行載往高雄旗山地區，嗣趁機駕車逃
    離後，認係蘇煒翔所為而思欲報復。之後於98年8 月9 日凌
    晨，楊駿昇經由鍾政宏（另由本院判決無罪在案）之告知，
    知悉蘇煒翔在綽號「智仔」之人（真實姓名、年籍不詳）位
    於高雄縣仁武鄉（現改制為高雄市仁武區，下同）之住處，
    乃與陳昱廷、綽號「大胖」、「昕仔」、「小B 」、「龍弟
    」、「橋頭寶林仔」（上開5 人之真實姓名、年籍均不詳）
    及其他多名不詳身分之成年男子共10餘人，共同基於剝奪他
    人行動自由之犯意聯絡，由陳昱廷及前揭10餘名身份不詳之
    成年男子，駕駛4 、5 輛汽車前往綽號「智仔」之人上開住
    處，並於到達該處時，利用蘇煒翔下樓開門之機會，由綽號
    「小B 」、「龍弟」之人及另名不詳男子，持可發射鋼珠彈
    之槍枝（未扣案，且無證據證明係屬槍砲彈藥刀械管制條例
    所稱之槍砲），對蘇煒翔射擊鋼珠彈，而陳昱廷及其他身分
    不詳之人，則以徒手毆打蘇煒翔，之後再以強制拖行之方式
    ，將蘇煒翔押至陳昱廷所乘坐之汽車內（車上另有綽號「大
    胖」、「昕仔」之人），而陳昱廷及「昕仔」復在車內徒手
    毆打蘇煒翔，致蘇煒翔因遭鋼珠彈射擊及徒手毆打，受有全
    身多處開放性傷口之傷害（傷害部分業經蘇煒翔撤回告訴）
    。而陳昱廷於強押蘇煒翔乘車期間，復持1 把黑色改造手槍
    （未扣案，且無證據證明係屬槍砲彈藥刀械管制條例所稱之
    槍砲）抵住蘇煒翔頭部，向蘇煒翔恫稱「你知道我們現在要
    載你去哪裡？你要死了，現在要載你去山上埋掉」，使蘇煒
    翔心生畏懼而不敢離去。嗣於約30分鐘後，蘇煒翔經帶至某
    不詳山區，而楊駿昇於約10餘分鐘後，亦抵達該處，並向蘇
    煒翔恫稱「我今天是要讓你知道你交錯朋友了」，使蘇煒翔
    心生畏懼而不敢離去。之後因楊駿昇認其報復行為已足，方
    由其前揭同夥將蘇煒翔載回高雄縣仁武鄉，先後剝奪蘇煒翔
    行動自由達1 個多小時。嗣因楊駿昇另案遭通訊監察，經警
    循線查悉上情。
二、案經蘇煒翔訴由高雄市政府警察楠梓分局移送臺灣高雄地方
    法院檢察署檢察官偵查起訴。
    理  由
壹、對於證據能力之判斷
一、按被告以外之人於審判外之言詞或書面陳述，除法律有規定
    者外，不得作為證據，刑事訴訟法第159 條第1 項定有明文
    。又被告以外之人於審判外之陳述，雖不符前4 條之規定，
    而經當事人於審判程序同意作為證據，法院審酌該言詞陳述
    或書面陳述作成時之情況，認為適當者，亦得為證據。當事
    人、代理人或辯護人於法院調查證據時，知有第159 條第1
    項不得為證據之情形，而未於言詞辯論終結前聲明異議者，
    視為有前項之同意，刑事訴訟法第159 條之5 亦定有明文。
    本件告訴人蘇煒翔於警詢中之陳述，為被告以外之人於審判
    外之言詞陳述，卷附警方人員所製作之工作紀錄簿、高雄長
    庚紀念醫院出具之診斷證明書，則係被告以外之人於審判外
    之書面陳述，而檢察官及被告陳昱廷，就上開言詞及書面陳
    述，未於本院審理過程中聲明異議，本院並審酌前開言詞及
    書面陳述作成時之情況均屬正常，且與本案相關之待證事實
    具有關連性，認適當作為證據，依前開刑事訴訟法第159 條
    之5 之規定，認上開陳述均具有證據能力。
二、次按，被告以外之人於偵查中向檢察官所為之陳述，除顯有
    不可信之情況者外，得為證據，刑事訴訟法第159 條之1 第
    2 項定有明文。本件告訴人於檢察官偵查中所為之證述內容
    ，業經其具結擔保其證詞之真實性，而依本案卷證資料所示
    ，上開證據之取得過程並無瑕疵，未發現有何顯有不可信之
    情況，且與本案相關之待證事實具有關連性，依前揭刑事訴
    訟法第159 條之1 第2 項之規定，自應具有證據能力。
三、末按，除顯有不可信之情況外，從事業務之人於業務上或通
    常業務過程所須製作之紀錄文書、證明文書，得為證據，刑
    事訴訟法第159 條之4 第2 款定有明文。卷附告訴人在高雄
    長庚醫院就診之病歷資料，係屬上開規定所稱之紀錄文書，
    且經本院提示後，檢察官及被告對上開證據之證據能力不爭
    執，是無顯不可信之情況，並與本案相關之待證事實具有關
    連性，依上開規定，應具有證據能力。
貳、實體方面
一、訊據被告固不否認有於98年8 月9 日凌晨，因另案被告楊駿
    昇欲向告訴人報復，而與綽號「大胖」、「昕仔」及其他身
    分不詳之人，在綽號「智仔」之人上開住處，共同攻擊告訴
    人，致告訴人受有前揭傷害，嗣並載同告訴人前與另案被告
    楊駿昇見面等事實，然矢口否認有何妨害自由犯行，辯稱：
    伊與「大胖」、「昕仔」等人一起打完蘇煒翔後，就打電話
    與楊駿昇聯絡，再由楊駿昇與蘇煒翔講電話，楊駿昇要蘇煒
    翔過去找他，而因為本件糾紛是起於蘇煒翔與楊駿昇2 人，
    所以伊就向蘇煒翔表示，事情其與楊駿昇講好就好，蘇煒翔
    因而同意去找楊駿昇。而因為蘇煒翔原本就與伊認識，所以
    伊、「大胖」、「昕仔」及蘇煒翔，就搭乘同一輛車與其他
    人一起到橋頭糖廠附近。在車上時，伊並未持槍抵著蘇煒翔
    頭部，而到了橋頭糖廠附近之後，楊駿昇與蘇煒翔在車上講
    事情，伊則是過沒多久就離開了，而伊離開之時，蘇煒翔還
    沒有離開，所以之後發生什麼事伊並不清楚云云。經查：
（一）另案被告楊駿昇於98年8 月5 日夜間至翌日凌晨，因遭他
      人強行載往旗山地區，嗣趁機駕車逃離後，認係告訴人所
      為而思欲報復，於98年8 月9 日凌晨，楊駿昇經由鍾政宏
      之告知，知悉告訴人在「智仔」位於高雄縣仁武鄉之住處
      後，乃委由被告、「大胖」、「昕仔」、「小B 」、「龍
      弟」、「橋頭寶林仔」及其他多名不詳身分男子共10餘人
      ，前往「智仔」住處，並在該處以徒手毆打及射擊鋼珠彈
      之方式（惟無證據證明發射鋼珠彈之槍枝，係屬槍砲彈藥
      刀械管制條例所稱之槍砲），共同攻擊告訴人，再將告訴
      人強押上車並續予毆打，致告訴人受有全身多處開放性傷
      口之傷害，期間被告並持1 把黑色改造手槍（無證據證明
      係屬槍砲彈藥刀械管制條例所稱之槍砲）抵住告訴人頭部
      出言恐嚇，嗣告訴人遭載至某不詳山上後，又為另案被告
      楊駿昇出言恐嚇，之後方被載回高雄縣仁武鄉等事實，除
      經被告供陳前揭不爭執之事項外（見偵1 卷第147 、148
      頁、本院99年度審訴字第1794號卷第182 頁、本院1 卷第
      87、88頁），並據告訴人於警詢中證述明確（見警卷第42
      2 、423 頁），並有另案被告楊駿昇自旗山地區駕車逃離
      後，向高雄市政府警察局左營分局博愛四路派出所備案時
      ，警方人員所製作之工作紀錄簿（見本院1 卷第186-2 頁
      ）、告訴人於98年8 月9 日至高雄長庚紀念醫院就診之診
      斷證明書及病歷資料（見警卷第429 至432 頁）附卷可稽
      ，堪以認定。
（二）雖被告以前詞置辯，惟告訴人於警詢中證稱：98年8 月9
      日凌晨，伊在「智仔」仁武的住處內，要去幫忙開門，結
      果一打開門，陳昱廷、「大胖」、「昕仔」、「小B 」、
      「龍弟」、「橋頭寶林仔」等10餘人就衝了進來，其中「
      小B 」、「龍弟」2 人及另名不詳男子，拿槍射擊鋼珠彈
      打了伊好幾槍，之後該群人並強行將伊拖上車，同行的共
      約有4 、5 輛車。而在車上時，陳昱廷及「昕仔」有用拳
      頭毆打伊的頭部及身體，陳昱廷並持1 把黑色改造手槍抵
      著伊的頭，向伊表示「你知道我們現在要載你去哪裡？你
      要死了，現在要載你去山上埋掉」，嗣車子開了約半個小
      時，到了某不詳山上，再過了10幾分鐘，楊駿昇就出現了
      ，並向伊表示說「我今天是要讓你知道你交錯朋友了」，
      伊聽到後感到很害怕。之後該群人才將伊載回仁武，而伊
      也於當天去長庚醫院驗傷等語（見警卷第422 、423 頁）
      ；嗣於偵訊中證述：伊於98年8 月9 日遭人押走時，綽號
      「媽你個泉」的陳昱廷，有用槍指著伊的頭等語（見偵1
      卷第152 頁背面）；而於本院審理中亦證稱：本件案發當
      日凌晨，伊因為與鍾政宏相約見面，而到「智仔」仁武的
      住處，在到了該處後，「智仔」接到1 通電話，就叫伊去
      開門，結果一打開門，就有10幾個人衝進來打伊，其中還
      有人用鋼珠彈射伊，而綽號「媽你個泉」的陳昱廷，也有
      徒手打伊。之後伊被押走，在車上還有被打，也有人對伊
      表示「你知道我們現在要載你去哪裡？你要死了，現在要
      載你去山上埋掉」，伊是直到被帶至1 個不知名的山上，
      才沒有被打。而在該不知名的山上時，一開始楊駿昇沒有
      出現，過了一段時間，楊駿昇到該處後，有對伊說「要讓
      你知道你交錯朋友」，後來因為楊駿昇要離開了，將伊帶
      去山上的人就帶伊回去。而從伊被押走到被載回來，中間
      經過約1 個多小時等語（見本院1 卷第255 、256 、266
      、267 頁）。是被告前開辯詞顯與告訴人之證述內容不相
      符合，則被告所辯是否可採？已有所疑。至告訴人於本院
      審理中雖證稱：伊被押往山上的途中，在車內對伊表示「
      你知道我們現在要載你去哪裡？你要死了，現在要載你去
      山上埋掉」等語的人，應該不是陳昱廷，因為陳昱廷的聲
      音伊聽的出來云云（見本院1 卷第266 、267 頁）。惟告
      訴人於本院審理中之上開證詞，顯與其警詢中之陳述不相
      符合，而衡以其於警詢中為陳述時，距離案發時間較近，
      記憶當應較為清晰；且告訴人於警詢中，係明白證稱被告
      是於持黑色改造手槍抵住其頭部時，陳述上開言語；且於
      接受偵訊之時，其仍表示被告有以槍抵住其頭部之情，堪
      認告訴人要無可能因記憶混淆而誤認係被告對其陳述上開
      言語。此外，依卷內相關證據資料顯示，本件告訴人遭載
      往某不知名山上之路途中，並無遭蒙眼之情，是若果非係
      被告對告訴人表示上開言語，告訴人於本院審理中當應直
      接證稱並非被告為該等陳述，要無其所謂「因為陳昱廷的
      聲音伊聽的出來」，而依據聲音加以判斷此部分事實之必
      要。再佐以告訴人於本院審理中另證稱：伊忘記在車上是
      否有被人拿黑色改造手槍指著伊的頭云云（見本院1 卷第
      266 頁），足徵告訴人於本院審理中所證，顯有迴護被告
      之情（蓋遭人持槍抵住頭部，乃案發當日會造成告訴人深
      刻印象之事，衡情不可能遺忘，而告訴人先前均稱係被告
      為此行為，故可推知告訴人有迴護被告之情），而應以告
      訴人警詢中之陳述較為符合事實。
（三）關於告訴人離開「智仔」住處而前往與另案被告楊駿昇見
      面之過程，被告初於偵訊中係陳稱：案發當天，伊與「大
      胖」等人去「智仔」住處時，蘇煒翔一出來就上車，伊與
      蘇煒翔就亂繞到左營，並買鞋子給蘇煒翔穿，當時伊坐「
      昕仔」的車，而蘇煒翔則是坐「大胖」的車，會開車亂繞
      ，是因為楊駿昇是事主，且一直換地方，最後楊駿昇是在
      左營的莒光地區出現云云（見偵1 卷第147 、148 頁），
      嗣於本院審理中方又改口辯述如前，先後所言歧異甚大，
      而告訴人若果係自願離開「智仔」住處而前往與另案被告
      楊駿昇見面，按理被告所辯當不會存有上開前後陳述差異
      甚多之情，益徵被告所辯無可採信。此外，告訴人在「智
      仔」住處時，即遭「小B 」、「龍弟」及另名不詳男子以
      鋼珠彈射傷，此據告訴人於警詢中證述如前，並為被告於
      本院審理中所不否認（見本院3 卷第55頁）。而依告訴人
      至高雄長庚紀念醫院就診之診斷證明書所示，告訴人因遭
      鋼珠彈射擊造成之傷害，係經約3 小時之清創手術方治療
      完畢（見警卷第429 頁），足見告訴人在「智仔」住處所
      受傷勢非輕。準此，告訴人若非係於違背自己意願之狀況
      下而前往與另案被告楊駿昇會面，衡情其當先行至醫院就
      診，方符常理，豈會於傷勢嚴重之狀況下，仍先前往與另
      案被告楊駿昇見面？又依告訴人於警詢中所述，與其一同
      前往不知名山上與另案被告楊駿昇見面之人，約有10餘人
      、共駕駛4 、5 輛車（見警卷第422 、423 頁），而告訴
      人若係自願前往與另案被告楊駿昇見面，按理當由被告及
      其同車之人陪同即可，實無如此眾多人、車一同前往之必
      要。另依被告前開所辯，告訴人係在其勸說之下，前往與
      另案被告楊駿昇見面，且告訴人並非自行前往，而係因與
      其相識，故同乘一輛汽車赴約，準此，被告當應待告訴人
      與另案被告楊駿昇談妥事情後，再將告訴人載回，方符常
      理，豈會如其所辯，於告訴人與另案被告楊駿昇仍在商議
      事情之狀況下，即於凌晨時分不顧告訴人自行離去？是被
      告前開所辯，要有諸多悖於常情之處，由此亦足證被告所
      言難以採認。
（四）綜上，被告前揭所辯，顯係事後卸責之詞，無從採信，本
      件事證明確，被告前開犯行，足堪認定。
二、核被告所為，係犯刑法第302 條第1 項之剝奪他人行動自罪
    。另按，刑法第302 條之妨害自由罪，原包括私禁及以其他
    非法方法剝奪人之行動自由而言，而所謂非法方法，當包括
    強暴脅迫等情事在內。是行為人若以出言恐嚇方式為妨害他
    人自由之手段，縱其所為，合於刑法第305 條恐嚇危害安全
    罪之構成要件，仍應視為剝奪行動自由之部分行為，不另論
    以恐嚇危害安全罪（最高法院74年臺上字第3404號判例意旨
    參照）。從而，被告及其共犯楊駿昇於前開時、地以上開動
    作、言語恫嚇告訴人，乃係使告訴人受渠等擺佈、不敢任意
    離去之舉，而屬剝奪他人行動自由犯行之部分行為，不另論
    罪。被告就前開犯行，與另案被告楊駿昇及其他10餘名不詳
    身分之成年男子間，有犯意聯絡及行為分擔，為共同正犯。
    爰審酌被告因另案被告楊駿昇欲向告訴人報復，竟為前揭剝
    奪告訴人行動自由犯行，期間並有傷害告訴人之舉，所為實
    屬可議，且犯後未能坦承全部犯行，態度難認良好，然念被
    告於本院審理中，業與告訴人達成和解，獲得告訴人諒解，
    有和解書在卷可稽（見本院3 卷第57頁），且其於本件犯行
    中，並非居於主導之地位，犯罪情節較為輕微等一切情狀，
    量處如主文所示之刑，並諭知易科罰金之折算標準，以示懲
    儆。被告及其同夥持以為上開犯行之槍枝，均未扣案，且無
    證據證明該等槍枝係槍砲彈藥刀械管制條例所稱之槍砲，業
    如前述，故非屬違禁物，為避免日後執行困難，爰不為沒收
    之宣告，併予敘明。
三、末查，告訴人於前開遭剝奪行動自由之過程中，雖因被毆打
    及遭鋼珠彈射擊，而受有全身多處開放性傷口之傷害，且告
    訴人於警詢中亦就此提出告訴（見警卷第423 頁）。然依本
    件公訴意旨所示，公訴意旨認告訴人受有上開傷害，乃係遭
    以強暴方式剝奪行動自由之結果，未認被告另涉犯傷害罪嫌
    ；而告訴人於本院審理中，又已對被告撤回告訴，有前揭和
    解書附卷足按，是本院就告訴人所受前揭傷害部分，自無從
    予以審究，附此敘明。另同案被告陸依齡、盧建宇、歐佳、
    朱雅琇、鍾政宏、林芳瑋、邱煜翔、吳嘉惠、葉宗育部分，
    業經本院審結在案，亦併予敘明。
據上論斷，應依刑事訴訟法第299 條第1 項前段，刑法第28條、
第302 條第1 項、第41條第1 項前段，刑法施行法第1 條之1 ，
判決如主文。
本案經檢察官鄧藤墩到庭執行職務。
中    華    民    國   100    年    7     月    13    日
                  刑事第十七庭  審判長法  官  陳培維
                                      法  官  毛妍懿
                                      法  官  陳君杰
以上正本證明與原本無異。
如不服本判決應於收受送達後10日內向本院提出上訴書狀，並應
敘述具體理由；如未敘述上訴理由者，應於上訴期間屆滿後20日
內向本院補提理由書（均須按他造當事人之人數附繕本）「切勿
逕送上級法院」。
中    華    民    國   100    年    7     月    13    日
                                      書記官  紀龍年
附錄本案論罪科刑法條：
刑法第302 條第1 項
私行拘禁或以其他非法方法，剝奪人之行動自由者，處5 年以下
有期徒刑、拘役或3 百元以下罰金。